【裁判字號】    98,訴,1409
【裁判日期】    980903
【裁判案由】    毒品危害防制條例
【裁判全文】
臺灣臺中地方法院刑事判決              98年度訴字第1409號
公  訴  人  臺灣臺中地方法院檢察署檢察官
被      告  丁○○
                  （現另案在臺灣臺中監獄臺中分監執行中）
選任辯護人  吳憲明律師
            江銘栗律師
上列被告因毒品危害防制條例案件，經檢察官提起公訴（98年度
偵字第2663、2837、6820號），本院判決如下：
    主  文
丁○○犯如附表所示之罪，各處如附表所示之刑。有期徒刑部分
應執行有期徒刑拾玖年。
其他被訴部分均無罪。
    事  實
一、丁○○前於民國96年間，因施用第二級毒品案件，經法院判
    處有期徒刑3月確定，於97年1月9日易科罰金執行完畢，其
    明知海洛因、甲基安非他命分屬毒品危害防制條例第2條第2
    項第1款、第2款所定第一、二級毒品，不得販賣、持有，竟
    分別基於販賣第一級毒品海洛因、第二級毒品甲基安非他命
    之犯意，為以下之行為：
  (一)丁○○明知海洛因屬毒品危害防制條例第2條第2項第1款、
    所定第一級毒品，不得販賣、持有，竟基於販賣第一級毒品
    海洛因之犯意，於96年8月7日下午6時許，與甲○○約定在
    桃園縣平鎮市○○街22巷1號屋內交易第一級毒品海洛因，
    惟適遇警員持搜索票前往上開地點搜索，丁○○未及交付毒
    品及收取價款即趁機逃離該處，因而未完成交易而未遂。
  (二)丁○○明知甲基安非他命屬毒品危害防制條例第2條第2項第
    2款所定第二級毒品，不得販賣、持有，竟基於販賣第二級
    毒品甲基安非他命之犯意，於96年8月7日下午5時許，在桃
    園縣平鎮市○○街22巷1號屋內，以新臺幣（下同）1,000元
    之價格，出售第二級毒品甲基安非他命1小包予丙○○，丙○○並當場施用完畢（丙○○施用第二級毒品甲基安非他命
    部分經臺灣桃園地方法院以96年度毒聲字第1123號裁定送觀
    察、勒戒後，認無繼續施用毒品之傾向而釋放，並經臺灣桃
    園地方法院檢察署檢察官以97年度毒偵緝字第70號予以不起
    訴處分）。嗣於96年8月7日下午6時25分許，因員警持搜索
    票前往搜索，在上揭地點當場查獲前來開門之丙○○，而丁○○、甲○○及丑○○等人聞訊後，均趁隙逃逸。其後經警
    在該屋之第4樓陽台發現丑○○，並於同日稍晚之晚上9時20
    分許，在桃園縣平鎮市○○街38號後方之防火巷內，查獲甲○○（甲○○涉嫌施用毒品罪部分，業經臺灣桃園地方法院
    以96年度審訴字第1288號案，判處有期徒刑7月確定），惟
    丁○○則業已逃逸無蹤，然經警在該地2樓客廳之桌上，查
    扣其遺留之第一級毒品海洛因6小包（驗餘合計淨重4.98公
    克，空包裝總重1.77公克，起訴書誤載為9小包）、第二級
    毒品甲基安非他命16小包（合計毛重32.95公克）及供販賣
    第一、二級毒品使用之電子磅秤2台。
  (三)丁○○明知海洛因屬毒品危害防制條例第2條第2項第1款所
    定第一級毒品，不得販賣、持有，竟基於販賣第一級毒品海
    洛因之犯意，於98年1月15日凌晨4時許，在臺中市○區○○
    路3段96之5號「沃夫汽車旅館」第220室內，以1錢重之第一
    級毒品海洛因（價值約18,000元）作為向庚○○購買贓車之
    定金，而販賣第一級毒品海洛因予庚○○。
  (四)丁○○明知甲基安非他命屬毒品危害防制條例第2條第2項第
    2款所定第二級毒品，不得販賣、持有，竟於上開時、地交
    付上開第一級毒品海洛因予庚○○作為買受贓車之定金後，
    復基於販賣第二級毒品甲基安非他命之犯意，另販售1兩重
    價值8萬元之第二級毒品甲基安非他命予庚○○。
  (五)丁○○明知由庚○○所媒介懸掛車牌號碼0923-EH號車牌2面
    之奧迪廠牌、A4型式、1781CC之自用小客車1部為來源不明
    之贓車（該自用小客車之原車牌號碼為3009-ND號，車身號
    碼為WAUZZZ8E26A007338號，車主登記人係林麗紅，前於98
    年1月2日深夜零時50分許，停放在臺中縣烏日鄉○○村○區
    ○路2號之停車場內，遭不明人士竊取後，改懸掛2面車牌號
    碼0923-EH號之車牌），且上開懸掛之車牌2面、以朱家俊為
    車主名義之行車執照及強制汽車第三人責任險之保險卡係出
    於偽造之情形，竟基於故買贓物之犯意，於98年1月7日或8
    日之某時許，以16萬元之價格，故買上揭贓車，並作為自己
    代步之工具使用，而行使上開偽造車牌之特種文書，足生損
    害於林麗紅及監理機關對於車輛管理之正確性，嗣經丁○○
    自首而接受裁判。
  (六)丁○○明知真實姓名年籍不詳綽號「瘋子」之男子所持交之
    癸○○之國民身分證及健保卡，係癸○○本人遺失或遭竊等
    來路不明之贓物（癸○○之國民身分證及健保卡等物品，係
    於97年5月30日上午，在桃園縣林口鄉附近遺失），竟仍基
    於收受贓物之犯意，於97年12月間之某日，在桃園縣蘆竹鄉
    ○○路之住處附近，向該綽號「瘋子」之男子，加以收受上
    開癸○○之國民身分證及健保卡。嗣於97年12月29日，當丁○○持自己所有重約1.18克拉之鑽石1枚，前往桃園縣中壢
    市○○○路435號之「天下當舖」內，進行典當時，丁○○
    因為想測試該證件之可行性如何，竟在未得癸○○同意或允
    許之情形下，冒用癸○○身分，交付前揭癸○○所遺失之國
    民身分證及健保卡予當舖店員而行使之，足以生損害於癸○○及「天下當舖」對於典當人管理之正確性。復基於行使偽
    造私文書之犯意，在「天下當舖」所出具之當票上，偽簽癸○○之署名1枚並捺印自己之指印2枚，用以表示係癸○○本
    人前來典當該鑽石，而偽造該當票之私文書，足生損害於癸○○本人及「天下當舖」對於收當登記、管理之正確性，並
    交付「天下當舖」店員而行使之。
  (七)嗣為警於98年1月15日凌晨4時10分許，在前揭沃夫汽車旅館
    前，當場查獲丁○○，並在丁○○所駕駛之車牌號碼6556-U
    W號自用小客車上，扣得第一級毒品海洛因1包（淨重3.68公
    克，空包裝重0.81公克）、第二級毒品甲基安非他命1包（
    送驗淨重6.2992公克，驗餘淨重6.2980公克）、現金129萬
    1000元（含販賣第二級毒品甲基安非他命予庚○○所得8萬
    元），事後丁○○則主動交出前揭所購得之掛有偽造車牌
    號碼0923-EH號車牌之AUDI廠牌贓車1部。
二、案經桃園縣政府警察局移送臺灣桃園地方法院檢察署轉呈臺
    灣高等法院檢察署檢察長令轉臺灣臺中地方法院檢察署檢察
    官偵查、丁○○自首及臺中市警察局及行政院海岸巡防署中
    部地區巡防局第三岸巡總隊報告臺灣臺中地方法院檢察署檢
    察官偵查起訴。
    理  由
甲、證據能力部分：
  (一)按被告以外之人於審判中有下列情形之一，其於檢察事務官
    、司法警察官或司法警察調查中所為之陳述，經證明具有可
    信之特別情況，且為證明犯罪事實之存否所必要者，得為證
    據：一、死亡者。二、身心障礙致記憶喪失或無法陳述者。
    三、滯留國外或所在不明而無法傳喚或傳喚不到者。四、到
    庭後無正當理由拒絕陳述者，刑事訴訟法第159條之3定有明
    文；被告以外之人於審判外向法官所為之陳述，得為證據。
    被告以外之人於偵查中向檢察官所為之陳述，除顯有不可信
    之情況者外，得為證據；刑事訴訟法第159條之1亦定有明文
    。本件辯護人雖就證人甲○○、丙○○、丑○○之警、偵訊
    筆錄之證據能力提出爭執，然證人甲○○、丙○○、丑○○
    於本院審理中均經傳、拘未能到庭，而證人甲○○、丙○○
    達於偵查中亦均檢察官依法命具結而為證述，且證人甲○○
    、丙○○於警、偵訊時及證人丑○○於警詢時所述均互核相
    符，顯具有可信之特別情況，且為證明犯罪事實之存否所必
    要，依上開規定，證人甲○○、丙○○於警、偵訊、證人丑
    ○○於警詢時所為證述自得為證據。另證人甲○○、庚○○
    於渠等施用毒品案件審理中向法官所為之陳述，為本件被告
    丁○○以外之人於審判外對法官所為陳述，核無顯不可信之
    情況，自得為證據。
  (二)按被告以外之人於審判外之言詞或書面陳述，除法律有規定
    者外，不得作為證據；該言詞或書面陳述，雖不符刑事訴訟
    法第159條之1至第159條之4之規定，而經當事人於審判程序
    同意作為證據，法院審酌該言詞陳述或書面陳述作成時之情
    況，認為適當者，亦得為證據；當事人、代理人或辯護人於
    法院調查證據時，知有第159條第1項不得為證據之情形，而
    未於言詞辯論終結前聲明異議者，視為有前項之同意，刑事
    訴訟法第159條第1項、第159條之5分別定有明文。核其立法
    理由在於傳聞證據未經當事人之反對詰問予以核實，乃排斥
    其證據能力。惟當事人如放棄對原供述人之反對詰問權，於
    審判程序表示同意該等傳聞證據可作為證據，此時，法院除
    認該傳聞證據欠缺適當性外，自可承認其證據能力。又當事
    人、代理人或辯護人於調查證據時，知有刑事訴訟法第159
    條第1項不得為證據之情形，卻表示「對於證據調查無異議
    」、「沒有意見」等意思，而未於言詞辯論終結前聲明異議
    者，應視為已有將該等傳聞證據採為證據之同意（參見最高
    法院94年度臺上字第2976號判決意旨）。本件證人庚○○於
    警詢中所為陳述，為被告以外之人於審判外之陳述，依上開
    規定自無證據能力，然其於檢察官訊問時業經以證人身分依
    法具結而為證述，且於本院審理中到庭接受被告、辯護人之
    詰問，是其於偵訊時所為之證述，自有證據能力。
  (三)按搜索應用搜索票，為刑事訴訟法第128條第1項所明定。而
    同法第158條之4規定：除法律另有規定外，實施刑事訴訟程
    序之公務員因違背法定程序取得之證據，其有無證據能力之
    認定，應審酌人權保障及公共利益之均衡維護。本件臺灣桃
    園地方法院所簽發之搜索票記載有效期間「自96年8月8日下
    午17時50分到96年8月8日下午6時止」、受搜索人為綽號「
    小葳」之人，應搜索處所、身體或物件為「桃園縣平鎮市○○街22巷1號」，應扣押之物為「有關違反竊盜、毒品危害
    防制條例等相關不法贓證物」，並無得對在前開處所之他人
    ，得為人身搜索之記載。則警員於96年8月7日18時25分持該
    搜索票，搜索前開處所時，顯非該搜索票記載有效期間內，
    且扣押已離去現場被告丁○○所有非屬違禁物之車牌號碼65
    67-RW號自小客車鑰匙，進而搜索停放附近被告丁○○所使
    用上開自小客車，查扣車內之現金40萬元，搜索之期間、處
    所、對象均逾越搜索票記載之範圍，自屬違法搜索（最高法
    院94年度台上字第2550號判決意旨參照）；次按搜索係採令
    狀主義，應用搜索票，由法官審查簽名核發之，目的在保護
    人民免受非法之搜索、扣押。惟因搜索處分具有急迫性、突
    襲性之本質，檢察官、檢察事務官、司法警察（官）難免發
    生時間上不及聲請搜索票之急迫情形，故刑事訴訟法第130
    條規定附帶搜索、第131條規定緊急搜索、第131條之1規定
    同意搜索，乃無搜索票而得例外搜索之，稱為無票搜索。上
    開附帶搜索之範圍，以被告或犯罪嫌疑人之身體、隨身攜帶
    之物件、所使用之交通工具及其立即可觸及之處所為限，如
    逾此立即可觸及之範圍而逕行搜索，即係違法搜索。同法第
    131條第1項所定緊急搜索，其目的在迅速拘捕被告、犯罪嫌
    疑人或發現現行犯，亦即得以逕行進入人民住宅或在其他處
    所搜索之對象，在於「人」而非「物」，倘無搜索票，但以
    本條項所謂緊急搜索方法逕行在民宅等處所搜索「物」，同
    屬違法搜索。刑事訴訟，係以確定國家具體之刑罰權為目的
    ，為保全證據並確保刑罰之執行，於訴訟程序之進行，固有
    許實施強制處分之必要，然強制處分之搜索、扣押，足以侵
    害個人之隱私權及財產權，若為達訴追之目的而漫無限制，
    許其不擇手段為之，於人權之保障，自有未周。故基於維持
    正當法律程序、司法純潔性及抑止違法偵查之原則，實施刑
    事訴訟程序之公務員不得任意違背法定程序實施搜索、扣押
    ；至於違法搜索、扣押所取得之證據，若不分情節，一概以
    程序違法為由，否定其證據能力，從究明事實真相之角度而
    言，難謂適當，且若僅因程序上之瑕疵，致使許多與事實相
    符之證據，無例外地被排除而不用，例如案情重大，然違背
    法定程序之情節輕微，若遽捨棄該證據不用，被告可能逍遙
    法外，此與國民感情相悖，難為社會所接受，自有害於審判
    之公平正義。因此，對於違法搜索、扣押所取得之證據，除
    法律另有規定外，為兼顧程序正義及發現實體真實，應由法
    院於個案審理中，就個人基本人權之保障及公共利益之均衡
    維護，依比例原則及法益權衡原則，予以客觀之判斷，亦即
    宜就1.違背法定程序之程度。2.違背法定程序時之主觀意圖
    （即實施搜索、扣押之公務員是否明知違法並故意為之）。
    3.違背法定程序時之狀況（即程序之違反是否有緊急或不得
    已之情形）。4.侵害犯罪嫌疑人或被告權益之種類及輕重。
    5.犯罪所生之危險或實害。6.禁止使用證據對於預防將來違
    法取得證據之效果。7.偵審人員如依法定程序，有無發現該
    證據之必然性。8.證據取得之違法對被告訴訟上防禦不利益
    之程度等情狀予以審酌，以決定應否賦予證據能力（最高法
    院96年度台上字第5184號判決參照）。綜上，本件於被告丁○○所使用上開自小客車內所查扣之40萬元，本院依上揭比
    例原則及法益權衡原則，認應不具證據能力。
  (四)除上開說明部分外，被告、辯護人及檢察官就本案其餘經調
    查證據之證據能力均不爭執，復於審判期日就本院提示之證
    據於言詞辯論終結前，均未就所調查之證據主張有刑事訴訟
    法第159條不得為證據之情形，且均表示無意見，本院審酌
    該等證據作成時，亦無不適當之處，是參考上開最高法院判
    決要旨，應視為已有將該等傳聞之證據採為證據之同意，自
    得為證據。
乙、有罪部分：
一、認定犯罪事實所根據的證據及理由：
  (一)被告丁○○於98年1月15日警詢中供稱：伊有販賣毒品，買
    入後都是以1錢1錢的方式裝袋販售，金額海洛因一錢2萬多
    ，安非他命1錢1萬多的金額販售，電話中說「女生」代表海
    洛因，「男生」代表安非他命，1個就是1錢，伊大部分都在
    桃園，臺中縣市也有販賣過，伊是拿1兩的安非他命當作是
    買賓士車的定金，在汽車旅館內拿給證人庚○○，證人庚○○有告訴伊該車是贓車，但是會處理到合法的車牌再交給伊
    ，伊另外有向證人庚○○買1台灰色奧迪轎車等語（見臺中
    市警察局刑案偵查卷宗移送卷第15、16頁）；於98年1月15
    日檢察官訊問時供稱：本件奧迪汽車是向證人庚○○以18萬
    元買的，因為有定金2萬元，之後再給證人庚○○16萬元，
    總價是18萬元，伊知道那是贓車，伊另外又以1錢海洛因的
    價值1萬8千元向證人庚○○訂1部賓士車，另外又給證人庚○○2千元現金，該車證人庚○○原本要賣伊24萬元，但殺
    價後賣伊22萬元，伊知道該賓士車是贓車，伊另外有賣給證
    人庚○○1兩安非他命，價值8萬元，扣案現金129萬1千元是
    賭博簽六合彩及本來要買車的錢，因為證人庚○○需要海洛
    因，證人庚○○要求伊付定金，又要向伊買海洛因，所以伊
    以海洛因當定金，伊對於販賣海洛因、安非他命及故買贓車
    均認罪等語（見98年度偵字第2663號卷第113至115頁）；於
    本院98年1月16日羈押訊問時供稱：伊買海洛因的目的大多
    都是自己用，到最近才開始賣給證人庚○○、「阿順」、「
    小珊」等人，伊是以1錢海洛因賣1萬8千元至2萬元左右，在
    被查獲前，伊要向證人庚○○買車，那台車是奧迪，車號是
    0923-EH，伊是以18萬元現金購買的，然後證人庚○○說要
    跟伊買8萬元重量1兩的甲基安非他命，但庚○○沒有付伊現
    金，是以另1台賓士車的價金抵扣，那台賓士車約定購買價
    金24萬元，以毒品甲基安非他命1兩的價值抵扣8萬元等語（
    見本院98年度聲羈字第53號卷第4至6頁）；於98年2月16日
    檢察官訊問時供稱：伊確實有於98年1月15日凌晨4點30分許
    ，在汽車旅館用海洛因1錢作為定金向證人庚○○購買賓士
    車1部，並且賣給證人庚○○安非他命1兩8萬元等語（見98
    年度偵字第26 63號卷第165、166頁）；於98年3月13日檢察
    官訊問中供稱：伊承認有販賣毒品給證人庚○○，伊用海洛
    因做定金跟證人庚○○買贓車的部分也認罪，可是如果不喜
    歡車子，證人庚○○可以退伊錢或毒品，被扣案的癸○○身
    分證是真的，是一個綽號瘋子的朋友於97年12月間在桃園縣
    蘆竹鄉○○路的住處給伊，說伊與癸○○長得很像，叫伊留
    著用等語（參見98年度偵字第6820號卷第9、10頁）明確；
    另於本院準備程序及審理中就所犯故買贓物、行使偽造特種
    文書、行使偽造私文書、收受贓物及冒用身分而使用他人遺
    失之國民身分證部分犯行均坦承不諱，核與證人即車牌號碼
    3009-ND號自小客車失主乙○○、賓士廠自小客車失主辛○○、車牌號碼2878-PL號行照失主壬○○、偽造車牌號碼007
    7-JZ號之被害人子○○證述情節相符，並有車牌號碼3009-N
    D號汽車牌照相片、車號3009-ND號失車紀錄、乙○○之臺中
    市警察局贓物認領保管單、車輛尋獲電腦輸入單、車牌號碼
    3009-ND號之汽車行照、汽車駕照、辛○○之贓物認領保管
    單、車輛尋獲電腦輸入單、車號4158-JJ號失車紀錄、壬○○之贓物認領保管單、車號2878-PL號汽車行照、保險卡影
    本、南投縣警察局南投分局南投派出所案件基本資料、車牌
    0077-JZ號汽車牌照懸掛原自小客車相片、車號0077-JZ號車
    籍查詢－基本資料詳細畫面、車牌號碼VQ-367號汽車車牌相
    片、車牌號碼VQ-367號失車紀錄、癸○○名義之天下當舖當
    票、失竊車牌號碼3009-ND號汽車（懸掛偽造車牌0923-EH號
    ）相片、車牌9667-LA、0077-LA號相片、車牌9667-LA號車
    牌之申起企業有限公司之號牌鑑定報告、車牌0077-JZ號車
    牌之申起企業有限公司之號牌鑑定報告、車號9667-LA號之
    車籍查詢－基本資料詳細畫面、賓士車現場查獲照片、癸○○之贓物認領保管單、癸○○名義之天下當舖當票影本、癸○○之國民身分證、健保卡影本、申起企業公司鑑定報告、
    偽造車牌、數字英文鋼印、鑰匙、台壽保產物保險公司函、
    卡登實業公司函等附卷可稽。
  (二)證人甲○○於警詢中證稱：警方於96年8月7日在桃園縣平鎮
    市○○街22巷1號2樓查扣到的第一、二級毒品、電子磅秤及
    玻璃球吸食器是被告丁○○的，伊當天會到桃園縣平鎮市○○街22巷1號2樓是要向被告丁○○購買毒品海洛因，伊向被
    告丁○○買過6次毒品，第1次是於96年8月1日下午17時許，
    在上開地點買1,000元海洛因，最後1次是在98年8月7日18時
    許，在上開地點購買3,000元海洛因，伊在96年8月7日17時
    許，在上開地點與被告丁○○、丙○○、丑○○施用毒品，
    被告是施用海洛因與安非他命毒品，證人丙○○、丑○○在
    現場吸食甲基安非他命等語（見臺灣桃園地方法院檢察署96
    年度毒偵字第4515號卷第11至13頁）；於檢察官訊問時證稱
    ：警方於96年8月7日在桃園縣平鎮市○○街22巷1號查扣海
    洛因4小包、安非他命7小包、電子磅秤、玻璃球等物，另外
    在2樓查扣甲基安非他命9小包、海洛因5小包都是被告丁○○的，伊到該地點是要向被告丁○○購買海洛因，0.2公克
    1,000元，伊要買3包共3,000元，但伊還沒有付錢，毒品也
    還沒給伊，伊向被告丁○○購買過5、6次毒品，今（96）年
    8月初開始跟被告丁○○買，都在同一地點，有時買1,000元
    ，有時買2、3,000元，證人丙○○有向被告丁○○買甲基安
    非他命等語（見臺灣桃園地方法院檢察署96年度毒偵字第45
    15號卷第59、60頁）明確，核與證人甲○○為警查獲後採尿
    送驗結果呈嗎啡、甲基安非他命陽性反應結果相符，有臺灣
    檢驗科技股份有限公司濫用藥物尿液檢驗報告1份附卷（附
    於臺灣桃園地方法院檢察署96年度毒偵字第4515號卷第76頁
    ）可稽，並有第一級毒品海洛因、第二級毒品甲基安非他命
    扣案及查獲現場照片可佐，又上開第一級毒品海洛因6包經
    送法務部調查局鑑定結果確含有第一級毒品海洛因成分，亦
    有該局96年9月14日調科壹字第09623067740號鑑定書1份存
    卷（附於臺灣桃園地方法院檢察署96年度毒偵字第4515號卷
    第64頁）可參。
  (三)證人丙○○於警詢時證稱：警方於96年8月7日在桃園縣平鎮
    市○○街22巷1號2樓查扣到的第一、二級毒品、電子磅秤及
    玻璃球吸食器是被告丁○○的，被告丁○○本來也在2樓客
    廳，聽到警方查緝，就趁隙逃離現場，來不及將毒品帶走，
    就將毒品留在現場，伊有於96年8月7日18時許在查獲地點與
    被告丁○○一起施用安非他命，伊所施用的安非他命是向被
    告丁○○購買的，伊向被告丁○○購買過3次安非他命，地
    點都是在桃園縣平鎮市○○街22巷1號，每次每小包以1,000
    元向被告丁○○購買，現場查獲的車牌號碼6567-RW號豐田
    牌自小客車鑰匙是被告丁○○駕駛至現場停放的，因為被告
    丁○○的停車位被證人甲○○停放，所以被告丁○○才將自
    小客車停放在現場附近，伊於96年8月4日約10時許至上開地
    點向被告丁○○購買甲基安非他命等語（參見臺灣桃園地方
    法院檢察署96年度毒偵字第4515號卷第19至21、23、24頁）
    ；於檢察官訊問時具結證稱：伊確實有向被告丁○○購買毒
    品等語明確，佐以證人丙○○於96年8月7日為警查獲後經採
    尿送驗結果確呈甲基安非他命陽性反應，此有臺灣檢驗科技
    股份有限公司濫用藥物尿液檢驗報告1份附卷（附於97年度
    偵字第18287號卷第66頁）可憑，證人丙○○因此亦經送勒
    戒處所施以觀察、勒戒（96年度毒聲字第1123號刑事裁定）
    後，經臺灣桃園地方法院檢察官以97年度偵緝字第70號不起
    訴處分，此有被告全國前案紀錄表、上開刑事裁定及不起訴
    處分書各1份存卷可參，證人丙○○上開所為證述足堪採信
    。
  (四)證人錡偉達於警詢中證稱：警方於96年8月7日到達桃園縣平
    鎮市○○街22巷1號時，證人丙○○到樓下倒垃圾，伊與證
    人甲○○、被告丁○○在2樓客廳玩骰子，聽到警方在樓下
    ，被告丁○○就往3樓跑，證人甲○○就往廁所跑，警方查
    扣的物品伊到時都放在2樓客廳桌上，伊不知道是何人所有
    ，伊當時有施用第二級甲基安非他命，證人丙○○、甲○○
    、被告丁○○在現場有看到伊施用毒品，伊也有看到被告丁○○有將第一級毒品海洛因摻入香煙內吸食，伊一開始就有
    看到警方查扣的毒品及磅秤、玻璃球吸食器放在桌上，另外
    被告丁○○從手提包拿出1包較大包的第二級毒品甲基安非
    他命放在桌上，伊有看見證人甲○○與被告丁○○在談買賣
    警方所查扣的毒品，內容只聽到被告丁○○與證人甲○○談
    到3萬多及4萬多，詳細內容伊不清楚，伊只知道證人甲○○
    向被告丁○○買過這1次毒品等語（參見臺灣桃園地方法院
    檢察署96年度毒偵字第4515號卷第28至30頁）明確，並有其
    為警查獲後採尿送驗結果，確呈甲基安非他命陽性反應相符
    ，亦有臺灣檢驗科技股份有限公司濫用藥物尿液檢驗報告1
    份附卷（附於97年度偵字第18287號卷第67頁）可憑。
  (五)證人庚○○於檢察官訊問時具結證稱：本件的奧迪廠自小客
    車是伊賣給被告丁○○的，伊知道是贓車，偽造的朱家俊行
    照、保險卡也是伊交給被告丁○○的，而賓士廠自小客車的
    部分被告丁○○先給伊1兩海洛因當定金，剩下的部分等鍾
    陸益資料弄好後再連同車子交給他，伊有向被告丁○○買1
    兩價值8萬元的甲基安非他命，那1錢海洛因的錢伊會拿出來
    給鍾陸益等語；伊有賣1部奧迪廠自小客車給被告丁○○，
    賓士廠自小客車部分伊有收定金，被告丁○○用1錢的海洛
    因先下訂，另外伊有向被告丁○○買1兩8萬元的甲基安非他
    命等語（見98年度偵字第2710號卷第51至54頁、第71頁）明
    確，佐以證人庚○○為警查獲後經採尿送驗結果呈嗎啡、甲
    基安非他命陽性反應，此有中山醫學大學附設醫院檢驗科藥
    物檢測中心尿液檢驗報告1份附卷（附於98年度偵字第2710
    號卷第73頁）可憑，且證人庚○○為警查獲時，並扣得第一
    級毒品海洛因17包，經送法務部調查局濫用藥物實驗室鑑定
    結果均含第一級毒品海洛因成分，此有該局98年2月19日調
    科壹字第09823005350號鑑定書1份附卷（附於98年度偵字第
    2710號卷第75頁）可憑；扣案之第二級毒品甲基安非他命6
    包，經送內政部警政署刑事警察局鑑定結果，均檢出第二級
    毒品甲基安非他命成分，此亦有該局98年3月18日刑鑑字第
    0980018103號鑑定書1份存卷（附於98年度偵字第2710號卷
    第76頁）可參。
  (六)被告丁○○為警查獲時扣得第一級毒品海洛因、第二級毒品
    甲基安非他命各1包，此有搜索、扣押筆錄、扣押目錄表、
    法務部調查局濫用藥物實驗室98年2月19日調科壹字第09823
    005360號鑑定書、行政院衛生署草屯療養院98年2月9日鑑定
    書各1份存卷可參。
  (七)再查，邇來政府查緝毒品之施用或販賣執法甚嚴，使各類毒
    品均益趨量微價高，販賣者率有暴利可圖；又販賣毒品者，
    非可公然為之，亦無公定之價格，不論任何包裝，均可任意
    分裝增減分量，而每次買賣之價量，亦可能隨時依雙方間之
    關係深淺、資力、需求量及對行情之認知、來源是否充裕、
    查緝是否嚴緊，購買者被查獲時供述購買對象之可能性風險
    之評估等，因而異其標準，並機動調整，非可一概而論，販
    賣之利得除經坦承犯行或價量俱臻明確外，委難察得實情，
    販賣之人從價差或量差中牟利方式雖異，其意圖營利之非法
    販賣行為則一。本件被告自始否認販賣毒品犯行，且上開證
    人亦不知被告販入毒品之成本為何，致無法查得販賣之實際
    利得為何，惟被告與證人等購買者均非至親，當無可能屢屢
    甘冒重典而依購入價格轉售而毫無利得，是其有營利之意圖
    ，要無疑義。
  (八)綜上，本件證人甲○○、丙○○、丑○○前揭證述互核相符
    ，證人庚○○證述亦與被告丁○○偵查中自白相符，並有被
    告丁○○之搜索扣押筆錄、扣押物品目錄表、證人庚○○之
    搜索扣押筆錄、扣押物品目錄表、證人庚○○指認犯罪嫌疑
    人紀錄表、證人林珮瑜、丙○○、錡違達之搜索扣押筆錄、
    扣押物品目錄表、桃園縣平鎮市○○街22巷1號之刑案現場
    照片、證人甲○○之被採尿人姓名編號對照表、證人郭貴芳
    之車號6567－RW號贓物領據保管單、車號6567－RW號之車籍
    查詢－基本資料詳細畫面等扣案可佐。本案被告丁○○上開
    販賣第一、二級毒品、故買贓物、行使偽造特種文書、收受
    贓物、戶籍法第75條第3項、行使偽造私文書犯行，事證明
    確，均堪認定。
二、對被告丁○○辯解的判斷：
  (一)證人甲○○於其施用毒品案件審理中供稱：警方查獲的地點
    是伊朋友的地方等語（見臺灣桃園地方法院96年度審訴字第
    1288號卷第25頁）明確，證人丙○○於警詢時亦證稱：因為
    被告丁○○的停車位被證人甲○○停放，所以被告丁○○才
    將自小客車停放在現場附近等語（參見臺灣桃園地方法院檢
    察署96年度毒偵字第4515號卷第21頁）明確，顯見上開處所
    並非證人甲○○所承租無訛，復佐以被告丁○○於96年12月
    20日具狀請求發還扣案之40萬元之聲請狀內明載該處所是其
    友人住處等語（附於臺灣桃園地方法院96年度審簡字第100
    號卷第37頁）明確，是上開處所縱非被告丁○○所承租，被
    告丁○○亦經常前往該處，是尚難以該處所非被告丁○○所
    承租，遽認證人甲○○所為證述不足採信，而為被告丁○○
    有利事實之認定。
  (二)被告丁○○於96年12月20日具狀請求發還扣案之40萬元，內
    載：「聲請人（即被告丁○○）於96年8月7日晚上7時許，
    駕駛車號6567-RW號自小客車至平鎮市○○街22巷1號友人住
    處玩骰子，忽聞員警進入屋內，聲請人一時驚慌擔心受牽連
    ，遂於第一時間逃走，……。」（附於臺灣桃園地方法院96
    年度審簡字第100號卷第37頁），核與證人丑○○前揭證述
    情節相符，足認被告丁○○當日前往桃園縣平鎮市○○街22
    巷1號並非搬運傢俱，且係於警方前往搜索時始倉促逃離無
    訛，復佐以證人即被告丁○○之妻子郭貴芳於警詢時證稱：
    被告丁○○於96年8月7日19時許，有撥打電話給伊，告訴伊
    車牌號碼6567-RW號自小客車停在長沙街上，叫伊去將車子
    開回家，並說那裡有警察等語（參見臺灣桃園地方法院檢察
    署96年度毒偵字第4515號卷第34頁）明確，顯見被告丁○○
    當日確非因搬運傢俱而暫時將上開車輛停放該處，而係因警
    方搜索倉促逃離，始將上開車輛之鑰匙遺留在上開地點，顯
    見被告丁○○應係畏罪潛逃，事後猶不敢親自前往取回上開
    車輛甚明；再佐以證人丙○○證述被告丁○○在上開地點有
    固定之停車位，當日是因為被證人甲○○停放才停放於上開
    地點附近等語，已如前述，是被告丁○○辯稱伊當日並無販
    賣毒品予證人甲○○、丙○○，在該址查扣到的毒品、電子
    磅秤及玻璃球吸食器均非其所有云云，顯不足採。證人甲○○雖於其施用毒品案件審理時供稱扣案之毒品是伊與證人丙○○買的等語，惟證人甲○○為警查獲經移送檢察官訊問後
    ，准以2萬元交保，其具保人竟為被告丁○○之妻郭貴芳，
    此有臺灣桃園地方法院檢察署收受刑事保證金通知及收據各
    1紙附卷（附於臺灣桃園地方法院檢察署96年度毒偵字第451
    5號卷第63頁）可稽，顯見證人甲○○與被告丁○○間之關
    係非淺，是證人甲○○事後於其施用毒品案件審理中所為之
    陳述，尚難為被告丁○○有利事實之認定。
  (三)被告丁○○於警、偵訊時就如何向證人庚○○買賣贓車、以
    第一級毒品海洛因充作定金及販賣第二級毒品甲基安非他命
    予證人庚○○等情供述甚明，核與證人庚○○於本院審理中
    證述情節相符，被告丁○○上開自白應與事實相符。被告丁○○於本院審理中雖翻異前詞，辯稱伊並沒有以第一級毒品
    海洛因作為購買贓車的定金，也沒有販賣第二級毒品甲基安
    非他命給證人庚○○，伊在警、偵訊時會承認上情，是因為
    希望能夠交保云云。然查：被告丁○○於96年8月7日為警查
    獲後，經檢察官訊問後向本院聲請羈押獲准，於羈押期間仍
    多次經警、偵訊，對於上開情均仍坦承不諱，已如前述，被
    告丁○○於檢察官聲請本院羈押獲准後仍為相同之陳述，顯
    見被告丁○○上開供述並非因希望交保而為虛偽陳述；再者
    ，販賣第一、二級毒品法定刑為死刑、無期徒刑或7年以上
    有期徒刑之重罪，被告丁○○前有多次毒品前科，當無不知
    之理，豈有僅為能夠交保，即虛偽承認如此重罪犯行之理？
    顯見被告丁○○於警、偵訊此部分之自白應與事實相符。
  (四)又證人甲○○、丙○○、丑○○與被告並無仇恨怨隙，豈有
    甘冒受偽證罪刑事追訴之風險，設詞構陷被告之可能。
  (五)證人己○○雖於本院審理中到庭具結證稱：伊在汽車旅館房
    間內，並沒有看到證人庚○○有施用第一級毒品海洛因，也
    沒有看到被告丁○○有拿第一級毒品海洛因給證人庚○○等
    語，然證人己○○於本院審理中亦證稱：被告丁○○與證人
    庚○○看完車先上樓，伊是看完車後才跟著上樓，那時他們
    2人已經在樓上，伊上樓後就坐在旁邊看電視等語；於偵查
    中具結證稱：被告丁○○、證人庚○○到樓上談交易，伊沒
    有看到他們交易的經過，扣案的第一級毒品海洛因、第二級
    毒品甲基安非他命是被告丁○○的等語（見98年度偵字第26
    63號卷第110頁）明確，是證人己○○對於被告丁○○與證
    人庚○○於汽車旅館內之交易過程，並未全程在場且未注意
    ，是其上開證述尚難為被告丁○○有利事實之認定。
  (六)按販賣毒品罪，並不以販入後復行賣出為構成要件，祇須意
    圖營利而販入或售出，甚或「以毒抵債」、「以毒易物」，
    有一於此，其犯罪即屬完成（最高法院97年度台上字第2109
    號判決意旨參照）。被告丁○○以1錢重之第一級毒品海洛
    因作為其向證人庚○○購買賓士廠贓車之定金，並已將第一
    級毒品海洛因交付予證人庚○○，其犯罪已屬完成，被告丁○○仍執前詞置辯，核無理由。
  (七)按刑法第62條之所謂發覺，係指有偵查犯罪職權之公務員已
    知悉犯罪事實與犯罪之人而言，而所謂知悉，固不以確知其
    為犯罪之人為必要，但必其犯罪事實，確實存在，且為該管
    公務員所確知，始屬相當。如犯罪事實並不存在而懷疑其已
    發生，或雖已發生，而為該管公務員所不知，僅係推測其已
    發生而與事實巧合，均與已發覺之情形有別（最高法院75
    年台上字第1634號判例參照）。證人即海巡署中區巡防局小
    組長張福龍雖於本院審理中到庭具結證稱：伊是因為通訊監
    察譯文中有聽到奧迪車子及價錢，才知道還有另1台贓車，
    因為這個案子是海巡署與市刑大聯合偵查的，在汽車旅館時
    伊是負責毒品的部分，車子的部分不是伊負責的，伊有與證
    人寅○○討論過，認為奧迪車子不可能有這樣的價錢，因此
    認為被告丁○○可能在買賣贓車等語，然證人即查獲本案之
    臺中市警察局偵二隊小隊長寅○○於本院審理中到庭具結證
    稱：本件於98年1月15日上午4時15分在臺中市○○路○段之
    汽車旅館查獲被告丁○○是伊與同事承辦的，本件是因為海
    巡署在執行通訊監察，他們說北部監聽的對象來到臺中，來
    要交易毒品，其中監聽的譯文中有提到車子及價格十幾萬元
    ，伊認為車子不可能只有這個價錢，所以以為是槍枝的交易
    ，當時與海巡署的同事並沒有討論到是否可能是買賣贓車的
    事情，後來是因為當時有看到1輛車子在汽車旅館外面排徊
    ，後來我們上前盤查，查獲證人庚○○所開的賓士車本身是
    贓車，後來將被告丁○○帶回辦公室後，讓被告丁○○他看
    監聽譯文中所提到的奧迪、16萬。伊問被告丁○○是槍枝還
    是車子？被告丁○○他回答是車子。伊告訴被告丁○○如果
    犯後態度如果良好，並將車輛還給被害人，對他的刑期會有
    幫助，被告丁○○就很配合，我們請他通知家屬到場時，被
    告丁○○就請他太太將奧迪廠牌車輛開回來，在被告丁○○
    還未告訴伊譯文中所提奧迪是車子時，伊與同事並不知道被
    告還有故買贓車的犯行，伊與同事原來認為譯文中所提到的
    奧迪是槍枝，因為車子不可能只有16萬；在伊的經驗上，有
    以車子作槍枝的代號，一般如果是槍枝的買賣會以車子作為
    代號，以加滿油作為子彈的代號，而且槍枝的買賣，如果是
    制式手槍的話，價格是20到25萬元左右，好一點的改造手槍
    ，可以到10萬元，所以我們會覺得本件有可能是槍枝的交易
    ，在監聽的譯文中有提到奧迪，伊認為是在指交易槍枝事情
    有與海巡署的張福龍警員討論過，但我們都認為是槍枝的交
    易，沒有認為是贓車交易。伊有將譯文給被告丁○○看是要
    問他是否在交易槍枝，但被告丁○○主動說是交易贓車，伊
    有問車子在哪裡，被告丁○○說在北部，因為要通知家屬到
    場，所以被告丁○○就請他太太將車子開下來等語明確，是
    證人張福龍與寅○○就監聽譯文既曾討論過，然對於監聽譯
    文中談及奧迪車子及價格之認定，卻為不同之陳述，自應以
    負責車子部分之證人寅○○所述較為可採。參諸前揭說明，
    被告丁○○此部分應合於自首之要件無訛。
  (八)被告丁○○為警查獲後，雖曾供稱其第二級毒品甲基安非他
    命係向案外人賴加冠所購買等語，並經警查獲賴加冠，然被
    告丁○○於檢察官訊問時卻翻異前詞，證稱伊的第二級毒品
    甲基安非他命不是向賴加冠購買，而是和賴加冠一起去向朋
    友購買的等語明確，案外人賴加冠所涉販賣第二級毒品部分
    因此經檢察官以事證不足予以不起訴處分，此有臺灣臺中地
    方法院檢察署98年9月1日中檢輝冬98偵2663字第45219號函
    及98年度偵字第2870、6822號不起訴處分書各1份附卷可憑
    ，顯見被告丁○○並未供出毒品來源而查獲，附此敘明。
三、論罪科刑之理由：
  (一)查海洛因、甲基安非他命分屬毒品危害防制條例第2條第2項
    第1款、第2款所定第一、二級毒品，不得販賣、持有。被告
    丁○○行為後，毒品危害防制條例第4條於98年5月20日修正
    公布，針對當次公布之修正條文，未另訂施行日期，至原毒
    品危害條例條例第36條所規定：「本條例自公布後六個月施
    行。」核其所稱「本條例」係指係92年7月9日修正公布之該
    條例，並非指98年5月20日公布之部分修正條文。是98年5
    月20日公布之毒品危害防制條例修正條文之生效日期，應依
    中央法規標準法第13條對於法規生效施行日之規範，自公布
    日起至第3日即98年5月22日發生效力。據此，本案應依刑法
    第2條第1項「按行為後法律有變更者，適用行為時之法律，
    但行為後之法律有利於行為人者，適用最有利於行為人之法
    律」之規定，依「從舊從輕」原則而為比較，爰說明如下：
    查被告行為時之毒品危害防制條例第4條第1項、第2項分別
    規定：「製造、運輸、販賣第一級毒品者，處死刑或無期徒
    刑；處無期徒刑者，得併科新臺幣1千萬元以下罰金。」、
    「製造、運輸、販賣第二級毒品者，處無期徒刑或7年以上
    有期徒刑，得併科新臺幣7百萬元以下罰金」，修正後則規
    定：「製造、運輸、販賣第一級毒品者，處死刑或無期徒刑
    ；處無期徒刑者，得併科新臺幣二千萬元以下罰金。」、「
    製造、運輸、販賣第二級毒品者，處無期徒刑或7年以上有
    期徒刑，得併科新臺幣1千萬元以下罰金」。核修正後之規
    定，得併科之罰金均已提高，應以被告行為時之規定對被告
    較為有利。而法律之適用，應一體適用不宜割裂而分別為新
    舊法之適用，而按新舊法適用孰者對被告較為有利，應先審
    查應否諭知無罪，次審查應否諭知免訴不受理，再次則審查
    有無法定必應免刑之情形；如無前開情形，則比較新舊法之
    罪刑孰為最有利，有最高法院24年度民刑庭總會決議(二)可參
    。是以本案應就毒品危害防制條例第4條之刑度為比較，既
    應適用行為時之法律，則本件被告丁○○就其違反毒品危害
    防制條例之犯行，自應全部適用98年5月20日修正公布前之
    毒品危害防制條例規定。
  (二)核被告丁○○所為，係分別犯如附表所示之罪。按毒品危害
    防制條例第4條第1、2項所謂販賣行為，不以販入後復行賣
    出為必要，祇要以營利意思之為目的，而有販入或賣出二者
    其一之行為，即足構成；行為人持有第1級或第2級毒品，有
    以主觀上營利售賣意圖而販入第一級或第二級毒品，其雖未
    及賣出，仍應論以販賣第一級或第二級毒品罪既遂罪責；或
    非以營利售賣意圖而販入，或因其他原因而持有第一級或第
    二級毒品，嗣起意圖利售賣，著手於販賣行為未及賣出，即
    應成立販賣第一級或第二級毒品未遂罪責；如非以營利售賣
    意圖而販入，或因其他原因而持有，嗣起意圖利售賣，尚未
    著手於賣出行為，始成立意圖販賣而持有第一級或第二級毒
    品罪責（最高法院90年度台上字第1898號判決意旨參照）。
    本件被告丁○○於96年8月7日雖欲販賣第一級毒品海洛因予
    證人甲○○，然未及交付第一級毒品海洛因及收受價金即因
    警搜索而逃逸，因其本身亦有施用第一級毒品海洛因之行為
    ，此有被告全國前案紀錄表附卷足憑，並無證據足認被告丁○○因係意圖營利而販入第一級毒品海洛因，是本件被告丁○○販售第一級毒品海洛因予證人甲○○部分，應為有利被
    告丁○○之認定，即其所為應係犯販賣第一級毒品未遂罪，
    檢察官認被告丁○○此部分所為係犯販賣第一級毒品既遂罪
    嫌，容有誤認，惟起訴法條毋庸變更。再被告丁○○於當票
    上偽簽證人癸○○之署名後持之交付當舖之人員，當是對於
    當舖人員主張係證人癸○○前往典當之意，自當構成行使偽
    造私文書罪，檢察官認被告丁○○於當票上偽簽證人癸○○
    之署名，係犯刑法第217條之偽造署押罪嫌，亦屬誤會，惟
    其社會基礎事實同一，起訴法條應予變更。
  (三)被告販賣第一級毒品海洛因、第二級毒品甲基安非他命前持
    有第一級毒品海洛因及第二級毒品甲基安非他命之低度行為
    ，分別為販賣之高度行為所吸收，被告丁○○偽造證人癸○○署名及指印為行使上開當票私文書之階段行為，均不另論
    罪。
  (四)被告丁○○前曾受事實欄所載之有期徒刑宣告，並經執行完
    畢，於5年以內再故意犯除附表編號1、2所示外之犯行，依
    刑法第47條第1項規定，為累犯，依法應加重其刑，惟販賣
    第一、二級毒品法定刑為死刑、無期徒刑部分依法不得加重
    。
  (五)被告丁○○所為販賣第一級毒品予證人甲○○未遂部分，為
    未遂犯，應依刑法第25條第2項規定按既遂犯之刑減輕之。
  (六)被告故買奧迪廠贓車部分，係對於未發覺之罪自首而接受裁
    判，應依刑法第62條前段規定減輕其刑。
  (七)被告丁○○就故買奧迪廠贓車部分，同時具有加重及減輕事
    由，應先加後減之。
  (八)被告丁○○所犯如附表所示數罪，犯意各別，行為互殊，應
    分論併罰之。
  (九)檢察官雖漏列被告丁○○涉犯戶籍法第75條第3項之罪，然
    起訴犯罪事實業已載明被告丁○○冒用證人癸○○遺失國民
    身分證之事實，且經公訴人於言詞辯論期日當庭補正，本院
    自得併予審究。
  (十)按刑之量定，為求個案裁判之妥當性，法律固賦予法院裁量
    權，但此項裁量權之行使，除應依刑法第57條規定，審酌行
    為人及其行為等一切情狀，為整體之評價，並應顧及比例原
    則與平等原則，使罪刑均衡，輕重得宜，以契合社會之法律
    感情。又刑法第59條規定犯罪之情狀可憫恕者，得酌量減輕
    其刑，其所謂「犯罪之情狀」，與同法第57條規定科刑時應
    審酌之一切情狀，並非有截然不同之領域，於裁判上酌減其
    刑時，應就犯罪一切情狀（包括第57條所列舉之10款事項）
    ，予以全盤考量，審酌其犯罪有無可憫恕之事由（即有無特
    殊之原因與環境，在客觀上足以引起一般同情，以及宣告法
    定低度刑，是否猶嫌過重等等），以為判斷（參照最高法院
    95年度台上字第6157號判決）。而毒品危害防制條例第4條
    第1項規定：「製造、運輸、販賣第一級毒品者，處死刑或
    無期徒刑；處無期徒刑者，得併科新台幣1千萬元以下罰金
    」，其法定刑為死刑、無期徒刑，別無其他自由刑之規定，
    刑度可謂重大。然同為販賣第一級毒品之人，其原因動機不
    一，犯罪情節未必盡同，或有大盤毒梟者，亦有中、小盤之
    分，甚或僅止於吸毒者友儕間為求互通有無之有償轉讓者亦
    有之，其販賣行為所造成危害社會之程度自屬有異，法律科
    處此類犯罪，所設之法定最低本刑卻同為「死刑或無期徒刑
    ；處無期徒刑者，得併科新台幣1千萬元以下罰金」，不可
    謂不重。於此情形，倘依其情狀處以有期徒刑，即足以懲儆
    ，並可達防衛社會之目的者，自非不可依客觀之犯行與主觀
    之惡性二者加以考量其情狀，是否有可憫恕之處，適用刑法
    第59條之規定酌量減輕其刑，期使個案裁判之量刑，能斟酌
    至當，符合比例原則。被告販賣第一級毒品海洛因之對象僅
    有證人甲○○、庚○○，販賣次數為各1次，且無實際所得
    ，實際販售出之毒品數量，較諸販毒集團尚屬零星小額，以
    其情節而論，其惡性尚不如專以販賣第一級毒品維生之販毒
    集團重大，被告既非販賣毒品之大盤或中盤商，被告販賣毒
    品之行為尚未造成無可彌補之鉅大危害。觀諸被告造成社會
    整體侵害之程度尚非鉅大，被告所犯之販賣第一級毒品罪，
    其最輕法定本刑為無期徒刑，實屬情輕法重，衡其犯罪情狀
    在客觀上顯非不可憫恕，以其所犯之罪之最低法定刑為無期
    徒刑而言，本院認為法重情輕，縱使量處法定最低刑度之無
    期徒刑，仍嫌過重，本院依被告客觀之犯行與主觀之惡性二
    者加以考量其犯罪情狀，爰依刑法第59條之規定，予以酌量
    減輕其刑度，方屬公允衡平。
  (九)爰審酌被告視政府反毒政策及宣導如無物，意圖營利而販賣
    第一級毒品海洛因、第二級毒品甲基安非他命給他人施用，
    影響所及，非僅他人之生命、身體將可能受其侵害，社會、
    國家之法益亦不能免，為害之鉅，當非個人一己之生命、身
    體法益所可比擬，自應嚴厲規範，嗣被告於原審審理時仍飾
    詞圖卸其責，所為本應受有相當程度之刑事非難，惟另考量
    被告經查獲之販賣次數及金額均屬有限、對所犯故買贓物、
    行使特種文書、行使偽造私文書、戶籍法第75條第3項犯行
    均坦承不諱等一切情狀，酌情各量處如主文所示之刑，並依
    法定其應執行之刑，以資懲儆。
  (十)按毒品危害防制條例第19條第1項規定，犯該條例第4條至第
    9條、第12條、第13條或第14條第1項、第2項之罪者，其供
    犯罪所用或因犯罪所得之財物，均沒收之，如全部或一部不
    能沒收時，追徵其價額或以其財產抵償之。本規定所稱「追
    徵其價額」者，係指所沒收之物為金錢以外之其他財物而無
    法沒收時，應追徵其價額，使其繳納與原物相當之價額，並
    無以其財產抵償之問題。如所得財物為金錢而無法沒收時，
    則以其財產抵償之，不發生追徵價額之問題（最高法院96年
    度台上字第3459號判決、臺灣高等法院暨所屬法院96年法律
    座談會刑事類提案決議參照）；再按違反毒品危害防制條例
    第4條之罪者，因犯罪所得之財物，沒收之，如全部或一部
    不能沒收時，追徵其價額或以其財產抵償之，同條例第19條
    第1項定有明文。本件，被告丁○○因販賣第二級毒品海洛
    因之犯罪所得合計為8萬1千元（其中8萬元已包含在扣案之1
    29萬1千元內），應依前開法條之規定宣告沒收，其中1,000
    元部分如全部或一部不能沒收時，應以其財產抵償之。在桃
    園縣平鎮市○○街22巷1號扣案之電子磅秤2台為被告丁○○
    供作販賣第一、二級毒品使用之物，亦應依上開規定沒收之
    ；在桃園縣平鎮市○○街22巷1號查獲之第一級毒品海洛因6
    小包（驗餘合計淨重4.98公克，空包裝總重1.77公克）、第
    二級毒品甲基安非他命16小包（合計毛重32.95公克），在
    前揭沃夫汽車旅館扣得之第一級毒品海洛因1包（淨重3.68
    公克，空包裝重0.81公克）、第二級毒品甲基安非他命1包
    （送驗淨重6.2992公克，驗餘淨重6.2980公克），均應依毒
    品危害防制條例第18條第1項前段之規定沒收銷燬之；而供
    包裝上開第一級毒品海洛因使用之空包裝袋7個及供包裝第
    二級毒品甲基安非他命使用之空包裝袋17個，依前開法務部
    調查局及行政院衛生署草屯療養院鑑定書記載，既與第一級
    毒品海洛因、第二級毒品甲基安非他命分別鑑秤其重量，足
    認前揭供第一級毒品海洛因、第二級毒品甲基安非他命包裝
    用之外包裝袋，係可與包裝內之毒品分離，而前開外包裝袋
    之主要作用在於包裹毒品，防其裸露、潮濕，便於被告攜帶
    販賣毒品（參照最高法院93年度臺上字第2743號判決意旨）
    ，與第一級毒品海洛因、第二級毒品甲基安非他命即無難以
    析離而無法個別宣告沒收之情事，且被告供承為其所有，係
    供販賣第一級毒品犯罪所用之物，爰依毒品危害防制條例第
    19條第1項前段之規定，宣告沒收。又被告丁○○雖於檢察
    官訊問時供稱：扣案的錢，供稱是簽六合彩賭博及本來要買
    車的錢（見98年度偵字第2663號卷第114頁），然其於98年1
    月21日警詢中已明確供稱：於98年1月15日為警查扣的129萬
    1千元（其中8萬元應係販賣第二級毒品甲基安非他命予證人
    庚○○之犯罪所得），一部分是為了買車子，一部分是為了
    要買毒品等語（見98年度偵字第2663號卷第136頁）明確，
    顯見此部分款項係作為預備供犯罪使用，應依刑法第38條第
    1項第2項後段規定沒收之。扣案之「天下當舖」當票上偽造
    「癸○○」署名1枚及指印2枚，係偽造之署押，應依刑法第
    219條規定沒收之。至扣案之其它物品，尚無證據足認為供
    被告丁○○犯罪使用或所得之物，爰不為沒收之諭知。
丙、無罪部分：
一、公訴意旨略以：
  (一)被告丁○○自96年8月1日下午5時許起至8月7日下午6時許前
    某時止，共計5次，在桃園縣平鎮市○○街22巷1號屋內，每
    次以1000元之價格，各出售第一級毒品海洛因1小包（即約
    0.2公克）予證人甲○○及於96年8月4日上午10時許、8月6
    日下午3時許，分別在桃園縣平鎮市○○街22巷1號屋內，每
    次均以1,000元之價格，各出售第二級毒品甲基安非他命1小
    包予證人丙○○，因認被告丁○○此部分亦涉犯毒品危害防
    制條例第4條第1項、第2項之販賣第一、二級毒品罪嫌。
  (二)被告丁○○於98年1月15日凌晨4時許，在臺中市○區○○路
    3段96之5號「沃夫汽車旅館」第220室內，向證人庚○○購
    買被害人辛○○前於97年12月11日凌晨3時5分許，在新竹縣
    新竹市○區○○路442巷2弄1號附近，遭不明人士所竊取，
    後改懸掛偽造之0077-JZ號車牌之原所有車牌號碼為4158-JJ
    號，車身號碼為WDBRF40J24A542267號自小客車之贓車，因
    認被告丁○○涉犯刑法第349條第2項之故買贓物罪嫌。
二、按犯罪事實應依證據認定之，無證據不得認定犯罪事實；又
    不能證明被告犯罪者，應諭知無罪之判決，刑事訴訟法第15
    4條第2項、第301條第1項分別定有明文。次按認定不利於被
    告之事實，須依積極證據，茍積極證據不足為不利被告事實
    之認定，即應為有利於被告之認定，更不必有何有利之證據
    ；事實之認定，應憑證據，如未能發現相當證據，或證據不
    足以證明，自不能以推測或擬制之方法，以為裁判之基礎；
    且認定犯罪事實所憑之證據，雖不以直接證據為限，間接證
    據亦包括在內，然而無論直接證據或間接證據，其為訴訟上
    之證明，須於通常一般之人均不致有所懷疑，而得確信其為
    真實之程度者，始得據為有罪之認定，倘其證明尚未達到此
    一程度，而有合理之懷疑存在而無從使事實審法院得有罪之
    確信時，即應由法院為諭知被告無罪之判決；又檢察官對於
    起訴之犯罪事實，仍應負提出證據及說服之實質舉證責任。
    倘其所提出之證據，不足為被告有罪之積極證明，或其指出
    證明之方法，無從說服法院以形成被告有罪之心證，基於無
    罪推定之原則，自應為被告無罪判決之諭知（最高法院30年
    上字第816號、40年臺上字第86號、76年臺上字第4986號、9
    2年臺上字第128號判例意旨參照）。另施用毒品者，其所稱
    向某人購買之供述，須補強證據以擔保其供述之真實性。良
    以施用毒品者其供述之憑信性本不及於一般人，況施用毒品
    者其供出來源，因而破獲者，法律復規定得減輕其刑，其有
    為偵查機關誘導、或為邀輕典而為不實之陳述之可能，其供
    述之真實性自有合理之懷疑。是本院一貫之見解，認施用毒
    品者關於其向某人購買毒品之供述，必須補強證據佐證，以
    擔保其供述之真實性，俾貫澈刑事訴訟無罪推定及嚴格證明
    之基本原則。又關於毒品施用者其所稱向某人購買毒品之供
    述，必須補強證據佐證，係指毒品購買者之供述縱使並無瑕
    疵，仍須補強證據佐證而言，以擔保其供述之真實性。該所
    謂補強證據，必須與施用毒品者關於相關毒品交易之供述，
    具有相當程度之關聯性，且足使一般人對於施用毒品者之供
    述無合理之懷疑存在，而得確信其為真實，始足當之（最高
    法院93年度台上字第6750號、94年度台上字第2033號、98年
    度台上字第3116號判決意旨參照）。
三、本案檢察官認被告丁○○涉犯上開罪嫌，無非係以證人甲○○、丙○○於警、偵訊中所為之證述、證人庚○○之證述為
    其論據。訊據被告丁○○則堅詞否認有上開犯行，辯稱：伊
    並沒有販賣第一級毒品海洛因給證人甲○○、沒有販賣第二
    級毒品甲基安非他命給證人丙○○，伊有向證人庚○○買賓
    士廠自小客車，但還沒有買成等語。
四、經查：
  (一)證人甲○○雖於警詢中證稱：伊向被告丁○○買過6次毒品
    ，第1次是於96年8月1日下午17時許，在上開地點買1,000元
    海洛因，最後1次是在98年8月7日18時許，在上開地點購買
    價值3,000元的第一級毒品海洛因等語（見臺灣桃園地方法
    院檢察署96年度毒偵字第4515號卷第11至13頁）；於檢察官
    訊問時則證稱：伊向被告丁○○購買過5、6次毒品，今（96
    ）年8月初開始跟被告丁○○買，都在同一地點，有時買1,0
    00元，有時買2、3,000元等語（見臺灣桃園地方法院檢察署
    96年度毒偵字第4515號卷第59、60頁），然證人甲○○除了
    於98年8月7日18時許最後1次向被告丁○○購買第一級毒品
    海洛因之情節，前、後證述一致，且核與證人丙○○、丑○○證述情節相符，並有前揭物品扣案可佐外，就其它向被告
    丁○○購買第一級毒品的時間、數量、金錢均未能清楚且一
    致的描述，且未有其他證據足資佐證，揆諸前揭說明，則此
    部分尚難以證人甲○○上開證述遽為被告丁○○不利事實之
    認定。
  (二)徵諸人之供述為可變性證據，本具有觀察不正確、記憶錯誤
    、描述不精確及故意為虛偽陳述之不確定性，此所以法制上
    對證人之證言須以直接審理及交互詰問方式探求其真實及正
    確性之原因；雖證人之記憶亦存有因觀察力、注意力及記憶
    力不同而不完整及遺忘之缺陷，並易隨時間之經過而模糊淡
    忘，倘主要陳述一致，固非不得採為裁判之基礎，然如不一
    致部分之陳述已足以影響犯罪事實之認定，該不一致之陳述
    ，在無其他證據（尤其是不可變性之證據）之補強下，自不
    得遽採為認定犯罪之證據。證人丙○○雖於96年8月8日警詢
    時證稱：伊向被告丁○○購買過3次第二級毒品甲基安非他
    命，第1次是於96年8月4日約10時許，第2次是於96年8月6日
    下午3時許，第3次是於96年8月7日下午5時許，都是伊至上
    開地點向被告丁○○購買的等語（參見臺灣桃園地方法院檢
    察署96年度毒偵字第4515號卷第19至21、23、24頁）；然於
    同日檢察官訊問時具結證稱：伊向被告丁○○買過3次第二
    級毒品甲基安非他命，前2次是7月4、5日在同一地點，以10
    00元向被告丁○○分別各買1包甲基安非他命等語（參見臺
    灣桃園地方法院檢察署96年度毒偵字第4516號卷第2頁背面
    ），是證人丙○○就前2次向被告丁○○購買第2級毒品甲基
    安非他命之時間前後證述相差1個月，其所證述前2次向被告
    丁○○購買第二級毒品甲基安非他命一節顯有瑕疵，復查無
    其它佐證，足認被告丁○○確有於96年8月4日10時許及同年
    8月6日下午3時許，販賣第二級毒品甲基安非他命予證人丙○○之事實，被告丁○○此部分之犯罪嫌疑顯有不足。本案
    互核證人丙○○先後證言，顯然不一致，其證述內容之真實
    性容有疑慮，且無其他積極證據足認被告確有公訴人所指之
    販賣第二級毒品甲基安非他命犯行，本院自難僅憑證人丙○○互相齟齬之證詞，遽為對被告丁○○不利之認定。
  (三)此外，本件並查無其他積極證據足認被告丁○○有販賣除96
    年8月7日外之5次第一級毒品海洛因予證人甲○○、有於96
    年8月4日10時許及同年8月6日下午3時許販賣第二級毒品甲
    基安非他命予證人丙○○之行為。按如僅以單一證人之指證
    為被告犯罪之認定依據，必須其證言，全無瑕疵，且其情況
    證據，或旁證均能與所證相符，始可採為犯罪之認定依據，
    否則以單一證人之指證，為犯罪事實認定之唯一證據，其妥
    適性即有可議，又犯罪事實之認定，並不能僅以被告所提出
    之反證有可議即反面推定被告犯罪事實之存在。本件公訴人
    認被告丁○○涉犯上開罪嫌，僅以證人甲○○、丙○○於警
    訊及偵查中之單純指證為論罪依據，其證據力顯然不足。揆
    諸上開說明，此部分自應為被告丁○○無罪之諭知。
  (四)所謂故買贓物，乃故意買受他人所持贓物之行為，包括買賣
    、互易、清償債務等行為，均可成立。但故買贓物，僅有償
    契約成立或支付贓物對價，尚有未足，因無未遂犯之處罰，
    故必須以物移入於自己實力支配之下，方始成立，其僅約定
    ，物尚未交付者，則屬未遂，應予不罰。至物交付後，對價
    有無支付，則屬無關（司法行政部刑事法律問題彙編1662、
    褚劍鴻著，刑法分則釋論下冊，3次增訂版，第1346頁、甘
    添貴著，體系刑法各論第二卷，2000年4月初版，第457、45
    8頁）。本件被告丁○○向證人庚○○買受前揭賓士廠贓車
    ，並以第一級毒品海洛因1錢作為定金，然因偽造之相關證
    件，尚未完成始未交車一節，業據證人庚○○於偵、審中證
    述明確，佐以被告丁○○與證人庚○○約定購買上開車輛同
    日即為警查獲，而上開贓車係為證人庚○○所駕駛等情，堪
    信被告丁○○所辯尚未交車一節應與事實相符，揆諸上開說
    明，被告丁○○此部分犯行應屬未遂，然刑法第349條第2項
    之故買贓物未有未遂犯處罰之規定，是此部分自應為被告丁○○無罪之諭知。
丁、適用法律依據：
一、刑事訴訟法第299條第1項前段、第300條、第301條第1項。
二、修正前毒品危害防制條例第4條第1項、第2項、毒品危害防
    條例第18條第1項前段、第19條第1項。
三、戶籍法第75條第3項。
四、刑法第2條第1項、第11條前段、第216條、第210條、第212
    條、第349條第1項、第2項、第25條、第62條前段、第47條
    第1項、第59條、第219條、第51條第5款、第38條第1項第2
    款。
五、刑法施行法第1條之1。
本案經檢察官戊○○到庭執行職務。
中    華    民    國    98    年    9     月     3    日
               刑事第十六庭  審判長法  官  陳玉聰
                                   法  官  簡芳潔
                                   法  官  洪挺梧
上正本證明與原本無異。
如不服本判決，應於收受送達後10日內向本院提出上訴書狀（應
敘述具體理由並附繕本）。
上訴書狀如未敘述理由，應於上訴期間屆滿後20日內補提理由書
於本院。
                                   書記官  劉雅玲
中    華    民    國    98    年    9     月     3    日
附表：
┌──┬────┬────────┬────┬────┬────────┬──┐
│編號│時間    │ 犯  罪  方  式 │犯罪所得│所犯罪名│處        刑    │備註│
├──┼────┼────────┼────┼────┼────────┼──┤
│ 1  │96年8月7│丁○○在桃園縣平│        │販賣第一│丁○○犯販賣第一│    │
│    │日下午6 │鎮市○○街22巷1 │        │級毒品未│級毒品未遂罪，處│    │
│    │時許    │號屋內，欲將第一│        │遂罪    │有期徒刑柒年陸月│    │
│    │        │級毒品海洛因以每│        │        │。扣案之第一級毒│    │
│    │        │包1,000元之代價 │        │        │品海洛因驗餘淨重│    │
│    │        │販賣予甲○○，適│        │        │肆點玖捌公克沒收│    │
│    │        │警持搜索票搜索，│        │        │銷燬之、空包裝袋│    │
│    │        │未及完成交易即逃│        │        │陸個、電子磅秤貳│    │
│    │        │離而未遂。      │        │        │台均沒收。      │    │
├──┼────┼────────┼────┼────┼────────┼──┤
│ 2  │96年8月 │丁○○在桃園縣平│1,000元 │販賣第二│丁○○犯販賣第二│    │
│    │7日下午5│鎮市○○街22巷1 │        │級毒品罪│級毒品罪，處有期│    │
│    │時許    │號屋內，將第二級│        │        │徒刑柒年貳月，販│    │
│    │        │毒品甲基安非他命│        │        │賣第二級毒品所得│    │
│    │        │，以每包1,000 元│        │        │新臺幣壹仟元沒收│    │
│    │        │代價販賣予丙○○│        │        │，如全部或一部不│    │
│    │        │。              │        │        │能沒收時，以其財│    │
│    │        │                │        │        │產抵償之。扣案之│    │
│    │        │                │        │        │第二級毒品甲基安│    │
│    │        │                │        │        │非他命（合計毛重│    │
│    │        │                │        │        │拾貳點玖伍公克│    │
│    │        │                │        │        │）沒收銷燬之、空│    │
│    │        │                │        │        │包裝袋拾陸個、電│    │
│    │        │                │        │        │子磅秤貳台均沒收│    │
│    │        │                │        │        │。              │    │
├──┼────┼────────┼────┼────┼────────┼──┤
│ 3  │98年1月7│丁○○明知庚○○│        │故買贓物│丁○○犯故買贓物│    │
│    │日或8日 │所牙保之奧迪廠牌│        │        │罪，累犯，處有期│    │
│    │某時許  │、A4型、1781CC之│        │        │徒刑肆月。      │    │
│    │        │自用小客車1部為 │        │        │                │    │
│    │        │贓車，仍以16萬元│        │        │                │    │
│    │        │之代價在不詳地點│        │        │                │    │
│    │        │故買之。        │        │        │                │    │
│    │        │                │        │        │                │    │
├──┼────┼────────┼────┼────┼────────┼──┤
│ 4  │98年1月7│丁○○明知庚○○│        │行使偽造│丁○○犯行使偽造│    │
│    │日或8日 │所牙保之奧迪廠牌│        │特種文書│特種文書罪，累犯│    │
│    │某時許  │、A4型、1781CC之│        │罪      │，處有期徒刑月│    │
│    │        │自用小客車為贓車│        │        │。扣案偽造之車牌│    │
│    │        │，且該車懸掛之09│        │        │號碼0923-EH號車 │    │
│    │        │23-EH號車牌亦為 │        │        │牌貳面沒收。    │    │
│    │        │偽造，仍將該車牌│        │        │                │    │
│    │        │懸掛於該車輛並駕│        │        │                │    │
│    │        │駛而行使之。    │        │        │                │    │
│    │        │                │        │        │                │    │
├──┼────┼────────┼────┼────┼────────┼──┤
│ 6  │98年1月 │丁○○於臺中市北│        │販賣第一│丁○○犯販賣第一│    │
│    │15日4時 │區○○路○段96之 │        │級毒品罪│級毒品罪，累犯，│    │
│    │許      │5號「沃夫汽車旅 │        │        │處有期徒刑拾陸年│    │
│    │        │館」第220室前， │        │        │。扣案之第一級毒│    │
│    │        │將重量約1錢、價 │        │        │品海洛因（淨重│    │
│    │        │值約18,000元之毒│        │        │點陸捌公克）沒收│    │
│    │        │品海洛因交付予陳│        │        │銷燬之、空包裝袋│    │
│    │        │建蒼，充作買受贓│        │        │壹個沒收。      │    │
│    │        │車之定金。      │        │        │                │    │
├──┼────┼────────┼────┼────┼────────┼──┤
│ 7  │98年1月 │丁○○於臺中市北│80,000元│販賣第二│丁○○犯販賣第二│    │
│    │15日4時 │區○○路○段96之 │        │級毒品罪│級毒品罪，累犯，│    │
│    │許      │5號「沃夫汽車旅 │        │        │處有期徒刑捌年。│    │
│    │        │館」第220室前， │        │        │扣案之第二級毒品│    │
│    │        │將重量約1兩、價 │        │        │甲基安非他命（驗│    │
│    │        │值約80,000元之毒│        │        │餘淨重陸點貳玖捌│    │
│    │        │品甲基安非他命，│        │        │零公克）沒收銷毀│    │
│    │        │交付予庚○○。  │        │        │之、空包裝袋壹個│    │
│    │        │                │        │        │、新臺幣壹佰貳拾│    │
│    │        │                │        │        │玖萬壹仟元均沒收│    │
│    │        │                │        │        │。              │    │
├──┼────┼────────┼────┼────┼────────┼──┤
│ 8  │97年12月│丁○○於桃園縣蘆│        │收受贓物│丁○○犯收受贓物│    │
│    │間之某日│竹鄉○○路之住處│        │        │罪，累犯，處有期│    │
│    │        │附近，向1真實姓 │        │        │徒刑月。      │    │
│    │        │名年籍不詳綽號「│        │        │                │    │
│    │        │瘋子」之成年男子│        │        │                │    │
│    │        │，收受癸○○所遺│        │        │                │    │
│    │        │失或遭竊之身分證│        │        │                │    │
│    │        │及健保卡。      │        │        │                │    │
├──┼────┼────────┼────┼────┼────────┼──┤
│ 9  │97年12月│丁○○於桃園縣中│        │行使偽造│丁○○犯冒用身分│    │
│    │29日    │壢市○○○路435 │        │私文書  │而使用他人遺失之│    │
│    │        │號「天下當舖」內│        │        │國民身分證罪，累│    │
│    │        │，假冒癸○○之身│        │        │犯，處有期徒刑肆│    │
│    │        │分，而持癸○○所│        │        │月。            │    │
│    │        │遺失之國民身分證│        │        │                │    │
│    │        │交予當舖店員，佯│        │        │                │    │
│    │        │以表示自己是劉志│        │        │                │    │
│    │        │峰本人。        │        │        │                │    │
│    │        │                │        │        │                │    │
│    │        │                │        │        │                │    │
├──┼────┼────────┼────┼────┼────────┼──┤
│ 10 │97年12月│丁○○於桃園縣中│        │行使偽造│丁○○犯行使偽造│    │
│    │29日    │壢市○○○路435 │        │私文書罪│私文書罪，累犯，│    │
│    │        │號「天下當舖」內│        │        │處有期徒刑肆月。│    │
│    │        │，於「天下當舖」│        │        │扣案之「天下當舖│    │
│    │        │出具之當票上偽簽│        │        │」當票上偽造「劉│    │
│    │        │癸○○之署名1枚 │        │        │志峰」署名壹枚及│    │
│    │        │，並捺自己之指印│        │        │指印貳枚均沒收。│    │
│    │        │2枚，用以表示係 │        │        │                │    │
│    │        │癸○○本人前來典│        │        │                │    │
│    │        │當該鑽石。      │        │        │                │    │
└──┴────┴────────┴────┴────┴────────┴──┘
附錄判決法條：
修正前毒品危害防制條例第4條
製造、運輸、販賣第一級毒品者，處死刑或無期徒刑；處無期徒
刑者，得併科新臺幣1千萬元以下罰金。
製造、運輸、販賣第二級毒品者，處無期徒刑或7年以上有期徒
刑，得併科新臺幣7百萬元以下罰金。
製造、運輸、販賣第三級毒品者，處5年以上有期徒刑，得併科
新臺幣5百萬元以下罰金。
製造、運輸、販賣第四級毒品者，處3年以上10年以下有期徒刑
，得併科新臺幣3百萬元以下罰金。
製造、運輸、販賣專供製造或施用毒品之器具者，處1年以上7
年以下有期徒刑，得併科新臺幣1百萬元以下罰金。
前五項之未遂犯罰之。
戶籍法第75條
意圖供冒用身分使用，而偽造、變造國民身分證，足以生損害於
公眾或他人者，處5年以下有期徒刑、拘役或科或併科新臺幣50
萬元以下罰金。
行使前項偽造、變造之國民身分證者，亦同。
將國民身分證交付他人，以供冒名使用，或冒用身分而使用他人
交付或遺失之國民身分證，足以生損害於公眾或他人者，處3年
以下有期徒刑、拘役或科或併科新臺幣30萬元以下罰金。
中華民國刑法第210條
（偽造變造私文書罪）
偽造、變造私文書，足以生損害於公眾或他人者，處5年以下有
期徒刑。
中華民國刑法第212條
（偽造變造特種文書罪）
偽造、變造護照、旅券、免許證、特許證及關於品行、能力服務
或其他相類之證書、介紹書，足以生損害於公眾或他人者，處1
年以下有期徒刑、拘役或3百元以下罰金。
中華民國刑法第216條
（行使偽造變造或登載不實之文書罪）
行使第210條至第215條之文書者，依偽造、變造文書或登載不實
事項或使登載不實事項之規定處斷。
中華民國刑法第349條
（普通贓物罪）
收受贓物者，處3年以下有期徒刑、拘役或5百元以下罰金。
搬運、寄藏、故買贓物或為牙保者，處5年以下有期徒刑、拘役
或科或併科1千元以下罰金。
因贓物變得之財物，以贓物論。


司法院資訊處製作；財團法人民間司法改革基金會備份。
